臺灣高等法院刑事判決　　　　　　　　95年度上易字第1834號
上　訴　人　臺灣臺北地方法院檢察署檢察官
上　訴　人
即　被　告　甲○○
選任辯護人　丁中原律師
　　　　　　蔡吉記律師
被　　　告　乙○○
選任辯護人　韓邦財律師
　　　　　　鄧湘全律師
上列上訴人因被告等詐欺等案件，不服臺灣臺北地方法院95年度
易字第432號，中華民國95年7月21日第一審判決（起訴案號：臺
灣臺北地方法院檢察署93年度偵字第19066號），提起上訴，本
院判決如下：
    主  文
原判決關於甲○○部分撤銷。
甲○○無罪。
其他上訴駁回。
    理  由
一、公訴意旨略以：被告甲○○與卓永義（另由原審通緝、審結
    ）、岑耀國（疑遭冒名，另由原審通緝、審結）、梁漢彰（
    現由臺灣臺北地方法院檢察署併案通緝中）共同基於意圖為
    自己不法所有之犯意聯絡，佯裝經營設於臺北市中山區○○
    ○路○段156號5樓之華欽電腦股份有限公司（下稱華欽公司
    ，實際負責人原為卓永義，卓永章為登記名義人，卓永章後
    於民國92年11日簽署「公司股權讓渡書」將該公司轉讓予自
    稱「岑耀國、身分證字號：Ｚ000000000號」之人士，後於
    93年4月30日變更登記公司負責人為陸樹濤，卓永章、陸樹
    濤均經臺灣臺北地方法院檢察署檢察官處分不起訴確定），
    甲○○對外自稱係華欽公司股東，以華欽公司經銷筆記型電
    腦數量龐大，於天弓科技股份有限公司（下稱天弓公司）、
    榮電股份有限公司（下稱榮電公司）、建達國際股份有限公
    司（下稱建達公司）等筆記型電腦銷售通路上游廠商交易額
    度不夠，需借用其他廠商之銷售額度為由，欲採用由合作廠
    商先向上游廠商購買再轉售予華欽公司之模式（即業界俗稱
    「過水」之交易方式）進行交易，透過張晟豪、劉浩平、張
    巍耀等人之介紹，與設於臺北市○○區○○路3段270號2樓
    之永磐科技股份有限公司、設於臺北縣中和市○○路16 號6
    樓之3之辰曜科技股份有限公司（下稱辰曜公司）及設於臺
    北市○○區○○路3巷22號1樓之勁冠科技股份有限公司（下
    稱勁冠公司）各該業務人員接洽，由甲○○持華欽公司大小
    章，以華欽公司名義於如附表一編號一之(一)、二之(一)、三之
    (一)所示時間向永磐公司、辰曜公司及勁冠公司訂購少量貨品
    ，交付華欽公司名義支票以支付貨款，待各該支票如期兌現
    ，取得永磐公司、辰曜公司及勁冠公司等交易廠商之信任後
    ，隨即於如附表一編號一之(二)、二之(二)、三之所示時間連續
    向該三家公司訂購大量筆記型電腦，永磐公司、辰曜公司及
    勁冠公司人員因華欽公司先前交易訂單均如期付款，陷於錯
    誤，誤以為屆期得依約領取貨款，不疑有詐，分別交付如附
    表一編號一之(二)、二之(二)、三之(二)所示筆記型電腦予華欽公
    司（各該詐欺行為之時間、地點、方式及所詐得筆記型電腦
    數量、價值詳如附表一所示），甲○○等人隨即以華欽公司
    名義將所詐得之各型筆記型電腦出售予下游仲碁科技股份有
    限公司（下稱仲碁公司）等零售廠商，嗣永磐公司、辰曜公
    司及勁冠公司遵期提示如附表一編號一之(二)、二之(二)、三之
    (二)所示華欽公司貨款支票，均不獲兌現，前往華欽公司查看
    時，發覺該公司早已人去樓空，始知受騙。被告甲○○等人
    取得該批電腦後，隨即與仲碁公司（該公司名義負責人為被
    告乙○○之妻陳玉芳）實際負責人即被告乙○○聯絡，而被
    告乙○○明知被告甲○○出賣之電腦係來路不明之贓物，仍
    以低於市價新台幣（下同）2000元至3000元（約低於市價8
    ％）之價格購買，再由被告甲○○將所詐得之筆記型電腦搬
    運至仲碁公司位於臺北市○○區○○路6號10樓倉庫內，因
    認被告甲○○涉犯刑法第339條第1項之詐欺罪，被告乙○○
    涉犯刑法第349條第2項之故買贓物罪嫌云云。
二、按犯罪事實應依證據認定之，無證據不得推定其犯罪事實，
    刑事訴訟法第154條定有明文。又刑事訴訟法上所謂認定犯
    罪事實之證據，係指足以認定被告確有犯罪行為之積極證據
    而言，該項證據自須適合於被告犯罪事實之認定，始得採為
    斷罪資料；如未能發現相當證據，或證據不足以證明，自不
    能以推測或擬制之方法，以為裁判之基礎；告訴人之告訴係
    以使被告受刑事訴追為目的，是其陳述是否與事實相符，仍
    應調查其他之證據以資審認；又刑法第339條第項詐欺罪之
    成立，以意圖為自己或第三人不法所有，以詐術使人將本人
    或第三人之物交付為要件。所謂以詐術使人交付，必須被詐
    欺人因其詐術而陷於錯誤，若其所用方法，不能認為詐術，
    亦不致使人陷於錯誤，即不構成該罪，最高法院29年上字第
    3105號、40年台上字第86號、52年台上字第1300號、46年台
    上字第260號分別著有判例可資參照。
三、被告等之辯解：
（一）訊據被告甲○○就華欽公司有於如附表一編號一至三所示
      時間向永磐公司、辰曜公司、勁冠公司購買筆記型電腦，
      該三家公司依約交付筆記型電腦後，華欽公司所簽發如附
      表一編號一之(二)、二之(二)、三之(二)所示支票均因存款不足
      而遭退票之事實固不諱言，惟堅決否認有何詐欺犯行，辯
      稱：伊跟華欽公司只是業務上介紹抽庸，伊並不知道他們
      用這種方法詐騙其他公司，伊沒有參與華欽公司的運作，
      伊手上沒有華欽公司任何資料，伊是在不知情的情況下被
      利用，伊沒有說是華欽公司的股東，也沒有拿華欽公司大
      小章去外面蓋。
（二）訊據被告乙○○就其曾向華欽公司購買筆記型電腦之事實
      固不諱言，惟堅決否認有何故買贓物犯行，辯稱：渠不知
      該等筆記型電腦是贓物，渠跟華欽公司往來8個多月，交
      易十幾次，每次都是現金購買，渠不知華欽東西有問題，
      無端捲入很冤枉，渠當初購買也有查證，渠認價格在5%範
      圍內是合理的等語。
四、公訴人認被告被告甲○○涉犯詐欺罪嫌、被告乙○○涉犯贓
    物罪嫌，無非以告訴人代理人彭木新、姚黛琪，廖金元、趙
    敏君之指訴、證人卓永章、洪逸群、劉浩平、張巍耀、張晟
    豪、陳玉芳之證述，佐以支票影本、退票理由單、被告甲○
    ○香港匯豐銀行建國分行對帳單、送貨單、採購單等為其主
    要論據。
五、然查：
（一）如上述被告甲○○就華欽公司有於如附表一編號一至三所
      示時間向永磐公司、辰曜公司、勁冠公司購買筆記型電腦
      ，該三家公司依約交付筆記型電腦後，華欽公司所簽發如
      附表一編號一之(二)、二之(二)、三之(二)所示支票均因存款不
      足而遭退票之事實均不諱言；被告乙○○就其曾向華欽公
      司購買筆記型電腦之事實亦不諱言；惟本案關於被告甲○
      ○部分之關鍵厥為被告甲○○就上開交易是否曾對永磐公
      司、辰曜公司或勁冠公司施用若何之詐術？永磐公司、辰
      曜公司或勁冠公司，是否因此而陷若何之錯誤？而關於被
      告乙○○部分之關鍵厥為被告乙○○是否知悉其購自華欽
      公司之筆記型電腦係否贓物？是否知情？關乎此等關鍵，
      上述支票影本、退票理由單、香港匯豐銀行建國分行對帳
      單、送貨單、採購單均非適合之證明，先此敘明。
（二）證人卓永章於警詢、檢察官偵查中所為之供稱不外乎係稱
      華欽之實際負責人係其兄卓永義，業務都是卓永義在處理
      ，華欽公司之大小章均係由卓永義保管，其（指卓永章）
      僅係掛名之負責人爾，嗣華欽公司轉讓與岑耀國，其對於
      系爭交易之情形均不知情等情（分別見20206偵卷第21至
      25頁、第72至75頁、1530號偵卷第4至6頁、6067他卷第45
      至48頁、62頁、77頁），是證人卓永章於警詢、檢察官偵
      查中所為之供述，於法亦非本件被告甲○○被訴詐欺罪嫌
      、乙○○被訴贓物罪嫌之適合證明。
（三）證人即永磐公司負責人彭木新於檢察官偵查中，另紙陳稱
      ：系爭交易是建達公司之范玉純小姐向其介紹張晟豪的客
      戶，請永磐公司下一批筆記型電腦等語（見20206偵卷第
      80頁）；證人彭木新於原審審理中證稱：「我們公司主要
      是跟建達公司有相當程度的往來，所以我們公司在建達的
      業務比較大，後來建達公司有個張晟豪的人，他說華欽公
      司要買一批筆記型電腦，因為華欽公司在建達公司的交易
      額度不夠，所以希望透過我們公司，因為我們公司跟建達
      公司的交易額度很大，所以他希望透過我們公司幫華欽公
      司買，第一次買的時候，華欽公司買的數字將近兩百九十
      幾萬的樣子，付款是蠻正常的，正常的，第二次一樣是建
      達公司的業務再請求我們幫華欽公司再買一批貨，大概三
      百萬出頭，然後因為有第一次的交易，所以我們也答應，
      但是第二次交易就遭到退票。（兩次交易請你們幫忙的都
      是建達公司的張晟豪嗎？）是的，他是透過負責我們公司
      的業務一個叫做范玉純小姐，說他們的另外一個業務張晟
      豪希望透過他介紹就直接跟張晟豪有所聯繫，作成這個交
      易。（張晟豪有和你說建達為什麼不直接跟華欽公司交易
      的原因嗎？）張晟豪說華欽公司跟建達公司的交易額度不
      夠，所以沒有辦法直接跟建達公司交易。（張晟豪請永磐
      公司幫忙有出貨給華欽公司，永磐公司可以獲得什麼樣的
      好處？）他是給我們差不多百分之二左右的利潤。」等語
      （見原審卷二第42至44頁）；是由證人彭木新上引證述，
      足證與永磐公司接洽系爭買賣之人並非被告甲○○，與永
      磐公司接洽系爭買賣之人既非被告甲○○，則被告甲○○
      如何對於永磐公司施用詐術？在在足證，被告甲○○並未
      對永磐公司施用詐術，永磐公司亦未因此而陷於若何之錯
      誤，要無疑義。
（四）證人即辰曜公司業務人員洪逸群於檢察官偵查、原審審理
      中分別結證稱：「（辰曜公司何時跟華欽公司有業務往來
      ？）應該是93年4月開始接觸。（開始是華欽公司裡面的
      誰去跟辰曜公司的誰作接觸的？）應該是這樣子的，接觸
      的過程其實我一開始我跟華欽公司沒有直接的接觸，因為
      那時候我負責引進新產品，因為剛好公司進去兩、三個月
      一直沒有業績，然後就想說先從老同事那邊看有沒有案子
      可以「過水」，作一些業績這樣子，我那時候是問了建達
      的同事張晟豪，然後他跟我說要我聯絡天弓的劉浩平，聯
      絡一下看那邊有沒有案子可以做，聯絡沒有多久之後，劉
      浩平就打電話跟我說有案子可以進來，然後他把下家的資
      料傳給我，下家就是華欽公司，所以就是這樣我才跟華欽
      公司有接觸。（麻煩你敘述一下，在你任職辰曜公司的時
      候，華欽公司和辰曜公司交易的商品名稱及數量、種類、
      次數，請你說明一下？）交易應該有七、八次，然後金額
      大部分可能六、七百萬以上，也有上千萬元的，內容大概
      都是筆記型電腦，最主要都是筆記型電腦。（華欽公司向
      辰曜公司進貨，一開始都是少量還是一開始都是上千萬的
      交易金額？）其實一開始金額不小，應該有六百多萬，第
      一筆應該有六百多萬，第一筆其實還沒有完全結束以前，
      又追加一筆小筆的一百多萬元的，第三筆應該就到
      00000000元了，後面的幾筆差不多都在千萬附近，沒有千
      萬，恐怕八、九百萬都有，如果要詳細的資料我可以去查
      。．．．（你剛剛說的『過水』是什麼意思？）其實我們
      達成一筆生意的時候，當中也許是因為就是說增加好幾個
      ，應該是說從第一手到使用者，原本應該是直接銷售，所
      謂的「過水」是第一手給第二手，第二手給第三手，最後
      才給使用者，這中間可能過了好幾手，我們這樣最主要要
      的就是業績。（請問一下，你們在業界的經驗，『過水』
      的方式從第一手到第二手，第二手到第三手，最後再到消
      費者的手上，這一、二、三手買的價格是否都有差別，才
      有辦法用「過水」來做業績？）原則上數量是一樣的，只
      是一筆生意，要經過幾手，原則上他數量是不會變的，但
      是價錢會變。（你所謂價錢會變，是否是一、二、三手都
      要賺錢？）是的。．．．（在辰曜公司和華欽公司生意往
      來的過程當中，價款是如何支付的？）價款都是劉浩平送
      到我們公司給我的。（是現金還是支票送給你的？）全部
      都是支票，全部都是開票。（你印象當中，華欽公司是和
      辰曜公司在第幾筆交易以後才跳票的？）應該是第四筆，
      因為第一筆六百多萬，第二筆一百多（萬），第三筆一千
      多（萬），應該都有兌現。．．．（請問你，你在這份報
      告書第一頁倒數第三行有寫到直到八月九日第4張支票跳
      票才驚覺可能落入詐騙集團的圈套，你為何會有這種感覺
      ？）因為跳票我一定馬上到華欽公司去看，我自己去看已
      經人去樓空了，所以一定會這麼想的，糟了被騙了。（所
      以你是因為第四次的支票跳票，你去華欽公司看了以後發
      現人去樓空才覺得被騙？）是的。．．．（請問你，你當
      初是完全相信張晟豪和劉浩平的介紹，所以才引介公司和
      華欽公司作交易？）是的，因為我跟張晟豪是之前建達公
      司的同事。（請問，你為何那麼相信劉浩平？）其實因為
      可能我有疏忽就是以前在代理商作，就經常有這種事情發
      生，就是有時候會安排一些公司進來「過水」，而且天弓
      這麼大間的公司在業界大家也很信任，不會有什麼不好的
      事情。（請問，在辰曜公司和華欽公司生意往來期間，你
      有看過華欽公司裡面任何一個職員或是負責人嗎？）沒有
      ，完全沒有。（辰曜公司出貨給華欽公司是以什麼樣的管
      道出貨給華欽的？）因為是「過水」的關係，所以貨品根
      本不會進我們家，通常只有紙上的作業而已，文件的作業
      ，就是訂單、簽收這些。（你的意思是說華欽公司向你們
      下單以後，你們下單給上游廠商，然後讓上游廠商送貨給
      華欽公司？）我應該這樣說，其實這些事情都是劉浩平那
      邊安排好的，他通知我，就是說其實他只是告訴我說現在
      可能有一筆生意金額多少，然後他會請下家傳訂單過來，
      然後我們作報價，然後再回傳給下家，同時他也把上家的
      價格給我們，上家就丟一張報價過來，我們出一張訂單過
      去。．．．（你有沒有在下單、出貨這段期間，你有跟華
      欽公司的任何一位員工聯繫過嗎？）我曾經打過電話，應
      該是一開始的時後，第一單交易之前，就是第一單的時候
      有打電話過去，因為劉浩平給我資料之後，我打過去請他
      們傳訂單，跟他們聯繫，就是傳訂單，至於接洽的對象是
      誰，我已經不記得了。．．．（剛剛證人你說第三次交易
      金額約一千多萬元，那是不是代表這家公司有這個信用及
      能力去購買這樣子的貨量？）那個時候也有一點為難，因
      為第三筆的話，因為卡在之前已經有一個金額存在，而且
      沒有兌現，所以那時候我跟總經理有討論，後來我們還是
      決定接下這筆，但是接下這筆之後，我們就停止，應該說
      額度已經超過了，會想說為了業績冒一下風險吧。（所以
      上開三筆的交易總金額約一千七、八百萬元，是否有全部
      兌現？）支票都已經全部兌現。．．．（每次的交易是直
      接由上手告訴你們數量還是由華欽公司告訴你們數量？）
      一定是劉浩平跟我們講的，然後下家會給我訂單，下家指
      的是華欽公司，上家指的是榮電，是榮電給我們報價的。
      （所以一開始的交易都是劉浩平跟你說的？）是的，幾乎
      所有的交易一定都是劉浩平告訴我的。（價格是上家給的
      ？）是的，都是他們已經決定好的。（所以辰曜公司在這
      個交易的過程當中只是做『過水』的角色？）沒錯。（請
      問，辰曜公司出給華欽公司的貨品有沒有訂定一定的貨的
      額度？）一定會有的啦，我想一、二、三筆加起來就是一
      個極限，就是跟他下次作交易的極限，因為我們在這三筆
      交易之後，我們就不敢再做，因為額度太高了。（那是表
      示第一筆到第三筆的支票如果兌現之後，他原來的額度就
      會再恢復？）是的。．．．（除了傳真訂單、傳真報價單
      以外，有沒有再做其他的交易諮商，譬如金額要增減或是
      數量的更改？）沒有，這些應該是上家已經決定的。．．
      ．（劉浩平告知你上手跟下手的這種仲介模式在業界常見
      嗎？）常見，我們一般稱作是『過水』」等語屬實（見
      6067他卷第64至65頁、19066偵卷第3至4頁、原審卷一第
      223至239頁）；證人廖金元於警詢中陳稱：「... 當初我
      們公司之業務經理洪逸群跟天弓科技員工劉浩平接觸，由
      天弓科技員工劉浩平介紹我們公司跟華欽電腦公司交易，
      .... 這幾次交易皆是以支票付款的方式，而我們拿到支
      票的方式皆是由天弓科技員工劉浩平交付給我們公司的人
      員，都沒接觸到華欽電腦公司的人員...。」（8951他卷
      第12至13頁）；證人劉浩平於原審審理中證稱：「... 那
      時候會跟辰曜公司洪先生（指洪逸群）有聯繫，是因為甲
      ○○把洪逸群的聯絡電話給我，說他們已經都談好了，然
      後請我跟洪逸群聯絡，看我這邊是否能夠出貨給辰曜公司
      ，... （華欽公司開的票都是你拿給洪逸群的嗎？）票是
      甲○○這邊給我的，.... 」（見原審卷一第262頁）；由
      上引證人洪逸群、劉浩平、廖金元之證述，足見與辰曜公
      司業務人員洪逸群接洽系爭交易之人係張晟豪及劉浩平，
      被告甲○○並未與辰曜公司任何業務人員為系爭交易而有
      所接洽，要無疑義。與辰曜公司接洽系爭買賣之人既非被
      告甲○○，則被告甲○○如何對於辰曜公司施用詐術？在
      在足證，被告甲○○並未對辰曜公司施用詐術，辰曜公司
      亦未因此而陷於若何之錯誤，亦無疑義。另證人趙敏君雖
      曾於檢察官偵查中到庭證述，惟查證人趙敏君係辰曜公司
      財務人員，其陳稱其曾向銀行照會查無華欽公司之跳票紀
      錄，才賣貨給華欽公司等語（見6067他卷第63頁），足證
      辰曜公司於與華欽公司交易前，已先向銀行查證華欽公司
      之信用後方與之交易，益證證人趙敏君此部分供述於法顯
      不適合於被告甲○○被訴詐欺罪嫌之證明，更足證辰曜公
      司於與華欽公司交易前未有陷於若何錯誤之可言。
（五）告訴人代理人即勁冠公司副總經理姚黛琪雖曾於原審審理
      中證述：「（請問，勁冠公司是從何時開始跟華欽公司有
      業務上的往來？）92年年底，詳細日期因為時間太久了．
      ．．（華欽公司和勁冠公司業務上的往來都是你代表勁冠
      公司這邊嗎？）不見得是由我完全代表，因為甲○○有時
      候會打電話到我們公司來，有貨要出，麻煩我做單，所以
      說是完全由我代表，這並不正確，不是每一次都由我代表
      ，有時候不見得透過我，可是如果沒有透過我的話，公司
      員工還是會告訴我。（勁冠公司是因為何原因會出貨給華
      欽公司？）甲○○，華欽公司我們完全都沒有見過，都是
      甲○○接洽的，因為甲○○是張巍耀的朋友，張巍耀那時
      候是在美商怡敏信專門賣碟片的公司，張巍耀那時候介紹
      甲○○給我認識，張巍耀後來有問過我說，因為甲○○那
      時候在布爾電腦負責標案的東西，政府標案或是什麼標案
      的，因為有時候有額度的關係，因為勁冠公司在建達公司
      有額度，我們在天弓公司也有額度，標案需要什麼樣的貨
      ，我們並不清楚，很多單子都是甲○○這邊做好之後，然
      後跟我們說進價多少，我們就從中間有個3%的毛利，相對
      的我會對天弓公司、建達公司會有應付款，對上游廠商會
      有應付款，然後華欽公司對我們公司會有應付款。（勁冠
      公司出給華欽公司的貨，都是甲○○來收貨的嗎？）我沒
      有看過，我只有單據上的處理，我唯一看過一次筆記型電
      腦，是在快要出事之前，當天甲○○跟梁漢彰到我們公司
      親自搬貨，建達公司下貨到我們公司，等於車對車的交易
      ，然後他們就把貨搬走。．．．（再請問你，你們公司為
      什麼會認為你們是被華欽公司給詐騙？）因為當出事之後
      ，我們去華欽公司就已經人去樓空了，什麼都沒有了，而
      且當時跳票那一天他們說會來補，當時甲○○告訴我們他
      們在錢莊想辦法要把貨當調，要籌錢給我們，然後我們去
      華欽公司看的時候，發現什麼人都沒有了。．．．（在92
      年底的時候，你們跟華欽公司進行交易的時候，有沒有對
      華欽公司進行任何信用評估？）當時是因為甲○○希望我
      們幫忙在額度的部分，所以我們並沒有跟華欽公司作信用
      評估。（與華欽公司前幾次的交易是否都有兌現？）金額
      都很小，有兌現。．．．（你的意思是劉浩平負責天弓公
      司出貨給勁冠公司的業務嗎？）是的，天弓公司出貨給我
      們，我們出給甲○○之外，我們沒有再做這種的生意，談
      好之後，劉浩平會跟我們聯絡，天弓公司的劉浩平跟華欽
      公司的甲○○對於價格、數量聯絡好之後才會通知我，一
      個告訴我進價多少，一個告訴我賣價多少。」等語（見原
      審卷一第274至282頁）。再參以證人張巍耀於原審95年5
      月29日審理時證稱：「... 勁冠公司會跟甲○○有業務關
      係，是因為我認識勁冠公司，因為我介紹，大家都是好朋
      友，金額很大的時候，是自己要小心的，... 因為勁冠公
      司是我好朋友，我認為風險很大，他要我開口是否可以過
      水，我說可以，但是我說風險自己要考慮清楚。」等語（
      見原審卷一第285頁）。由上引證人姚黛琪、張巍耀之證
      述足見勁冠公司與華欽公司為系爭交易前，業經詢問證人
      張巍耀之意見，經證人張巍耀提醒風險要考慮清楚，遽勁
      冠公司仍未對華欽公司為徵信調查，即僅憑證人張巍耀說
      可以過水之言，故即與華欽公司為系爭交易；足見勁冠公
      司就此一交易，顯有重大疏失，而非因被告甲○○之任何
      作為而陷於錯誤。再參以華欽公司以台灣中小企業銀行北
      三重分行為付款人，所開立票號為AQ0000000、AQ0000000
      、AQ0000000、AQ0000000，金額分別為0000000元、
      0000000元、0000000元、0000000元，日期均為93年7月10
      日之支票4紙，其提示人均為勁冠公司，此有台灣中小企
      業銀行北三重分行96年8月14日96北三重密字第90135號函
      一紙及所附之支票影本可參；足見華欽公司尚且於93年7
      月間共支付勁冠公司多達00000000元，果被告甲○○確於
      93年6、7月間（如起訴書所載），藉華欽公司之名，欲向
      勁冠公司行騙，其何庸復於行騙勁冠公司後，再支付勁冠
      公司逾千萬元之多？益證被告甲○○並未施用若何之詐術
      陷勁冠公司於若何之錯誤，縱華欽公司尚有積欠勁冠公司
      貨款未償，此亦應係民事債務不履行之問題，於法尚不得
      遽以刑事詐欺罪相繩。
（六）另證人張巍耀雖曾經檢察官於95年1月20日傳喚到庭，惟
      遍查檢察官該日訊問筆錄，證人張巍耀並未於當日接受訊
      問，證人張巍耀亦未於訊問筆錄末簽名，是於法尚不得認
      偵查中有何證人張巍耀之供述證據可資為被告甲○○、乙
      ○○被訴罪嫌之證明。檢察官起訴書中證據清單記載證人
      張巍耀資為本案之證據，顯有可議。
（七）被告乙○○於警詢中固坦承仲碁公司曾在93年8月13日透
      過雅虎奇摩拍賣網站，將一台ASUS牌M24C5PDR型筆記型電
      腦以37500元之價款銷售予「王小姐」等情（見偵一卷第
      8、9頁），並有該拍賣紀錄附卷足憑（見93年度保全字第
      87號卷第62、63頁），告訴代理人即辰曜公司職員廖金元
      固亦於警詢中雖指稱辰曜公司於93年6月15日、7月20日、
      7月30日出貨予華欽公司之筆記記型電腦，均有該型號之
      筆記記型電腦，且仲碁公司上揭拍賣價格比辰曜公司出貨
      給華欽公司之價格還低等情（見偵一卷第11至17頁）；告
      訴代理人陳垚祥律師雖於偵查中指稱：「我們後來找到卓
      永章，他說他是人頭，公司的事都是卓永義在處理，我認
      為他們兄弟都有涉案，又他們與乙○○還是表兄弟，乙○
      ○曾和卓永義在同一家公司工作，還是鄰居，乙○○應該
      會知道華欽公司的狀況，也會知道華欽公司的貨源，且乙
      ○○是以低於代理商價格二、三千元，約是低於市價8%至
      10%」等語（見偵五卷第75頁）；惟經查，仲碁公司所拍
      賣上揭筆記型電腦與辰曜公司出售予華欽公司之筆記型電
      腦縱係屬同廠牌同一型號之產品，仲碁公司交易往來廠商
      非僅限於華欽公司一家，華欽公司亦非僅向辰曜公司採購
      筆記型電腦，自難據此即認定上揭筆記型電腦係辰曜公司
      出售予華欽公司再轉售予仲碁公司；況相同廠牌、型號之
      筆記型電腦，如搭配不同周邊設備銷售，其價格當然會有
      所差異，復貨品之價格恆因取得貨源之方式、展覽促銷、
      出廠年份等因素而有不同；告訴代理人未特定某廠牌、型
      號、規格、配備之筆記型電腦，亦未敘明一般市場銷售價
      格及代理商銷售價格，即遽以指稱被告乙○○係以低於市
      價8%至10%之價格向華欽公司購買筆記型電腦，其所為陳
      述顯係個人主觀意見，實難以此而為不利被告乙○○之認
      定。
（八）被告固自承自稱「岑耀國」之人於92年12月間主動聯絡伊
      ，表示華欽公司有多款筆記型電腦可供銷售，該批筆記型
      電腦係經由原廠專案銷售取得，價額上有優惠，伊自92年
      12月起陸續向華欽公司購買筆記型電腦，至93年7月31日
      止與華欽公司買賣筆記型電腦共計13筆等情（詳如附表二
      所示），有華欽公司報價單（見原審卷一第106、108、
      111、114、116、118、120、122、125、127、130、133、
      136、139、142、145、146頁）、匯款單（見原審卷一第
      107、109、110、112、113、126、129、132、135、138、
      141、144、149頁）、統一發票（見原審卷一第107、109
      、112、115、117、119、121、123頁）、出貨明細表（見
      原審卷一第124、128、131、134、137、140、143、147、
      148頁）附卷足憑。惟被告甲○○等人以華欽公司名義在
      93年5月24日以後自永磐公司、辰曜公司及勁冠公司而取
      得之筆記型電腦，業經本院認定尚不構成刑法之詐欺罪，
      則該等筆記型電腦自非刑法所稱之贓物。
（九）況，被告甲○○於原審證稱：「（乙○○是不是曾經問過
      你或者是梁漢彰貨的來源？）他是在7月份有問梁漢彰，
      問梁漢彰說是不是貨直接從華欽公司賣給仲碁公司。．．
        ．（梁漢彰是否有跟乙○○說過，貨是你找廠商訂來的
      ？）有。（梁漢彰跟乙○○說貨是你找廠商訂來的，當時
      你有沒有在旁邊？）有。」（見原審卷二第56至59頁），
      足證梁漢彰於華欽公司與永磐公司交易期間，確實曾於93
      年5月、7月間曾二度帶被告甲○○前往仲碁公司，向被告
      乙○○引見，並告知華欽公司所販售電腦係被告甲○○向
      上游廠商專案取得。
（十）另證人劉浩平於原審亦結證稱：我們剛說的一般的案子。
      不是指跟店面、店家作零散的交易，而是指一筆金額比較
      高的交易，譬如說學校或是單位要購買一大筆的量，就是
      量比較大、金額比較高的。一般來說專案的議價空間比較
      大，但是還是要看產品。基本上看產品，因為某些產品單
      價不一樣，有的一台要六、七萬的東西，可能一、二百台
      對原廠而言就可以形成一個案子，但是以ＰＣ單價比較低
      ，可能同樣的數量對原廠而言，不足以給予比較優惠的價
      格。... 價格最終是由原廠來決定，要看原廠的規則來看
      ，每個案件都是要談過才知道。原廠給上家的折扣額度5%
      至10%，根據我的經驗去推估是有可能的，真正的折扣是
      負責人去跟原廠訂定出來的等語（見原審卷一第259至274
      頁）；足證原廠專案銷售筆記型電腦確有相當之議價空間
      ，相較於一般之銷售，原廠專案銷售筆記型電腦之價格顯
      然較為低廉。
（十一）被告乙○○於92年12月間向華欽公司訂購筆記型電腦前
        ，自稱「岑耀國」之人士即表示華欽公司所銷售之筆記
        型電腦係經由原廠專案銷售取得，且同案被告梁漢彰於
        93年5月、7月間曾二度帶被告甲○○前往仲碁公司，並
        表示華欽公司所販售電腦係被告甲○○向上游廠商專案
        取得，而原廠專案銷售筆記型電腦相較於一般銷售情形
        ，既有較大之議價空間，且被告乙○○係以現金買斷之
        方式與華欽公司進行交易，則被告乙○○以較優惠之價
        格向華欽電腦採購筆記型電腦，亦與常情無所違背。
六、此外復查無其他積極證據足資證明被告甲○○有何詐欺犯行
    ，被告乙○○有何贓物犯行；是不能證明被告二人犯罪，爰
    應為其等均無罪之諭知。
七、原審就被告甲○○部分未詳予勾稽，遽為其有罪之認定，並
    予科刑，顯有未洽；被告甲○○上訴意旨否認犯罪，求予撤
    銷改判，為有理由，應由本院將原判決關於被告甲○○部分
    撤銷，另為被告甲○○無罪之諭知。原審就被告乙○○部分
    ，以不能證明被告乙○○犯罪，而為被告乙○○無罪之諭知
    ，於法尚無違誤。檢察官上訴意旨以原審證據未為調查急於
    結案云云，任意指摘原判決關於被告乙○○部分不當，求予
    撤銷改判，為無理由，應予駁回。
據上論斷，應依刑事訴訟法第368條、第369條第1項前段、第364
條、第301條第1項前段，判決如主文。
本案經檢察官游明仁到庭執行職務。
中　　華　　民　　國　　96　　年　　12　　月　　13　　日
 　　　　　       刑事第二十庭審判長法　官  楊貴雄
                                    法　官　林立華
                                    法　官　林銓正
以上正本證明與原本無異。
不得上訴。
                                    書記官  陳玲憶
中　　華　　民　　國　　96　　年　　12　　月　　13　　日
